臺灣高等法院高雄分院刑事裁定
111年度毒抗字第29號
抗  告  人  
即  被  告  王志紋



上列抗告人因聲請強制戒治案件，不服臺灣橋頭地方法院中華民
國111年1月5日裁定(111年度毒聲字第18號)，提起抗告，本院裁
定如下：
    主  文
抗告駁回。
    理  由
一、抗告意旨略以：抗告人即被告王志紋(下稱被告)因施用第一
    級毒品經原審認定被告有繼續施用毒品傾向，而應施以強制
    戒治。惟被告本人在外有正當工作，母親對被告吸毒仍願接
    納，有無繼續施用毒品傾向評估標準紀錄表內之工作、家庭
    等靜態因子評分不合情理。另心理醫師評估只有短短2至4分
    鐘，要其判斷吸毒者有無繼續施用毒品之傾向，亦難求公平
    。被告於民國101年在高雄二監服刑時經診斷有嚴重憂鬱，
    被告此後長期服藥治療，此部分列入評分，亦有未當。請求
    撤銷原裁定，更為適法之裁定云云。
二、犯毒品危害防制條例第10條之罪者，檢察官應聲請法院裁定
    ，令被告入勒戒處所觀察、勒戒，其期間不得逾2月。觀察
    、勒戒後，檢察官依據勒戒處所之陳報，認受觀察、勒戒人
    無繼續施用毒品傾向者，應即釋放，並為不起訴之處分；認
    受觀察、勒戒人有繼續施用毒品傾向者，檢察官應聲請法院
    裁定令入戒治處所強制戒治，其期間為6個月以上，至無繼
    續強制戒治之必要為止。但最長不得逾1年，毒品危害防制
    條例第20條第1項、第2項定有明文。是檢察官依據勒戒處所
    之陳報，認受觀察、勒戒人有繼續施用毒品傾向者，應聲請
    法院裁定令入戒治處所強制戒治，此乃戒絕毒癮之法定程序
    。
三、按有無繼續施用傾向之判斷準則以「前科紀錄與行為表現」
    、「臨床評估」、「社會穩定度」為評估之依據。查被告因
    施用第一級毒品，前經原審以110年度毒聲字第366號裁定令
    入勒戒處所觀察、勒戒後，據法務部○○○○○○○○附設勒戒處所
    依照法務部民國110年3月26日法矯字第11006001760號函修
    正頒布內容製作之「有無繼續施用毒品傾向評估標準紀錄表
    」及「有無繼續施用毒品傾向證明書」所示，本件評分結果
    為：前科紀錄與行為表現32分、臨床評估36分、社會穩定度
    5分，總分73分（靜態因子52分、動態因子21分），綜合判
    斷為「有繼續施用毒品傾向」，此有前開刑事裁定、有無繼
    續施用毒品傾向證明書及有無繼續施用毒品傾向評估標準紀
    錄表各1份在卷可佐。依法務部與衛生署共同修正之「有無
    繼續施用毒品傾向評分標準評分說明手冊」所定判定原則，
    得分在60分以上者，即可判定為有繼續施用毒品傾向。茲被
    告之得分為73分，已逾60分，故而判定有繼續施用毒品傾向
    。上開判定結果係依主管機關訂頒之評估基準進行，在客觀
    上並無逾越裁量標準，且上開判定結果是由專業醫師依前開
    評估基準所為之專業判斷，是法務部○○○○○○○○判定被告有繼
    續施用毒品之傾向，顯非無據，經核並無不合。
四、抗告意旨雖以評分表評分項目設計未盡公平客觀等情置辯，
    惟查：
  ㈠負責填製「有無繼續施用毒品傾向評估標準紀錄表」，並根
    據該評估標準紀錄表開立「有無繼續施用毒品傾向證明書」
    之醫師，需利用多少時間與受評估者會談，既然法無明文，
    自應委由醫師依據其經驗與專業，自行決定，尚無法單以會
    談時間的長短，據以否定或質疑有無繼續施用毒品傾向評估
    標準紀錄表的正當或合理性，況且進行評分之評估人員並非
    僅有醫師，評估項目亦非單據醫師與被告會談結果做出判斷
    ，相關評估內容業經說明如前，可認該評估標準之設計既有
    參酌專業判斷，並有客觀依據以避免主觀評價占比過重之風
    險，故被告主張醫師僅僅評估2至4分鐘，過於草率，所評估
    認定被告有繼續施用毒品的傾向，有失公平正當性云云，尚
    屬毫無根據之質疑，要無可採。
  ㈡上開評估標準紀錄表將「入所後家人是否訪視」，列入社會
    穩定度計分標準，乃勒戒處所評估受觀察、勒戒處分人家庭
    支持程度之方式，主要係考量施用毒品者是否有強力之家庭
    支持而得以遠離毒品，無論家人未訪視之背後原因為何，其
    支持強度與僅書信往返或僅寄送匯票等方式確有差異，則前
    揭評估表之評估結果，以入所後無家人訪視，列計5分，難
    認有誤。本案被告之家人於戒治所為本案評估當時既確實未
    有訪視之紀錄，是評估紀錄表上記載入所後無家人訪視計5
    分，並慮及被告有全職工作(粗工)0分，出所後是否與家人
    同住計0分，家人無濫用藥物計0分，綜合上開靜態因子與動
    態因子，於社會穩定度欄合計為5分，即難認有何違誤。
  ㈢前開有無繼續施用毒品傾向評估標準係經法務部、衛生福利
    部及邀集專業團體與學者專家所制定及施行，對於受觀察、
    勒戒者均一體適用，且評估項目絕大部分有客觀之判斷依據
    ，僅少部分例如有無精神疾病共病、臨床綜合評估之項目，
    亦係由醫師依據醫療紀錄及問診後所得資料本於專業進行評
    估判斷，列入動態因子，且訂有上限各為10分、7分，益見
    該評估標準之設計既有參酌專業判斷，亦有客觀依據以避免
    主觀評價占比過重之風險。而本案被告觀察、勒戒結果係該
    所相關專業知識經驗人士，於被告入所執行觀察、勒戒期間
    ，依其本職學能，就被告之前科紀錄及行為表現、臨床評估
    及社會穩定度等因素所為之綜合判斷，且勒戒處所之組織、
    人員之資格及執行觀察、勒戒相關程序，亦有法律規範，並
    無違背法令、事實認定有誤或裁量有重大明顯瑕疵之情事，
    法院即予尊重。故被告所稱其罹患憂鬱症列入評分不當，尚
    無可採。
五、綜上所述，原審依據檢察官之聲請，依毒品危害防制條例第
    20條第2項規定，裁定被告令入戒治處所施以強制戒治，其
    期間為6個月以上，至無繼續強制戒治之必要為止，但最長
    不得逾1年，經核並無不合。抗告意旨仍執前詞指摘原裁定
    不當，請求撤銷原裁定，為無理由，應予駁回。
據上論斷，應依刑事訴訟法第412條，裁定如主文。　　
中　　華　　民　　國　　111 　年　　1 　　月　　20　　日
                  刑事第六庭    審判長法  官  李政庭
                                      法  官  王光照
　　　　　　　　　　　　　　　　　　　法  官  施柏宏  
以上正本證明與原本無異。
不得再抗告。
中　　華　　民　　國　　111 　年　　1 　　月　　20　　日
                                      書記官  周青玉